【裁判字號】    96,訴,1084
【裁判日期】    970811
【裁判案由】    違反稅捐稽徵法等
【裁判全文】
臺灣臺中地方法院刑事判決              96年度訴字第1084號
公  訴  人  臺灣臺中地方法院檢察署檢察官
被      告  泓發工程有限公司（法定代理人：甲○○）
代  表  人
兼  被  告  甲○○
被      告  丁○○
                      樓
上二人共同
選任辯護人  張慶宗律師
            何孟育律師
上列被告因違反稅捐稽徵法等案件，檢察官提起公訴（九十五年
度偵字第一六九六三號、九十六年度偵字第五一五號）後，聲請
改依協商程序而為判決，本院進行認罪協商程序，判決如下：
    主    文
泓發工程有限公司納稅義務人以不正當方法逃漏稅捐，科罰金新
臺幣陸萬元，減為新臺幣參萬元。
甲○○、丁○○共同商業負責人以明知為不實之事項，而填製會
計憑證，各處有期徒刑捌月，減為有期徒刑肆月。又分別為公司
負責人為納稅義務人以不正當方法逃漏稅捐，各處有期徒刑壹年
貳月，減為有期徒刑柒月。均應執行有期徒刑拾月，均緩刑肆年
。
    犯罪事實及理由
一、犯罪事實：甲○○為設於臺中市○區○○里○○○路○段334
    號1樓之「泓發工程有限公司」（下稱泓發公司，已辦理解
    散登記，但仍未清算完畢）之董事，其夫丁○○則為泓發公
    司之經理，均為公司法上之負責人，且均為從事業務之人。
    甲○○2人因泓發公司財務困難，為逃漏營利事業所得稅，
    於民國93年間某日，經由他人介紹認識專門提供報稅人頭之
    洪雅慧（經檢察官另行通緝）後，共同基於業務上登載不實
    之犯意聯絡，約定以每位新臺幣（下同）1800元之代價由洪
    雅慧提供報稅人頭，洪雅慧即基於幫助泓發公司逃漏稅捐之
    意思，將不知情之黃有利、黃歐素花、黃敏約、潘清吉、曾
    秋花、張瓊方、黃天賜、鄭助昌、胡英傑、戴文良、簡世良
    、朱豐其、潘銀明、紀慶昌、王開駿、李進丁、張秀員、鄭
    米蘭、吳明達、陳勝茂、吳明華、蘇泰宏、楊雅芬、陳淑金
    、張瑞小、黃崑池、黃昆泉、黃絮英、陳根霖、林景祥、李
    麗美、張靜英、李奇永、洪招明、陳容嬋、許平星、黃鳳梅
    、陳安福、張吉雄、朱秀卿、潘宏繁、蔣香花、嚴力、黃愉
    寧、何文玲、紀秋花、董觀花、李銀珠、郭建雄、陸清光、
    周錦明、李峰山、陳照帥、李黃金英、陳金財、徐月娥、曾
    榮城、潘明瑞、謝春生、簡金猜、謝明輝、郭榮進、蘇敏雪
    、楊鳳照、蘇秋金、黃裙評、黃朝陽、陳榮賢、陳順福、黃
    正清、盧美壁、賴義來、羅嬌鑾、張全德、倪全成、吳群、
    簡福清、林康生、林玲卿、黃順洋、吳佳玲、高寶琴、許曉
    蓉、陳柯秀英、鄭文川、李金發、阮明宗、潘進財、吳梅、
    姚志杰、劉令郎、黃侯月娥、李永富、劉裕正、邱德軒（另
    行簽分偵辦）、蔡進發、溫寬信、盧村周、方杏瑞、江玉秋
    、王月雲、江欣宜、吳美霞、李錦花、莊晃聰、陳王華首、
    李秀英、顏忠生、楊榮銘、黃清鳳、尤永松、郭生連、伍仁
    和、李奇龍、林明隆、楊文宗、吳有財、陳清進、周文振、
    潘龍時、吳美珍、陳正雄、吳鎮賢、黃清郎、莊文松、陳安
    心、陳曉芬、李省振、潘世民、許世吉、陳業成、吳寶玲、
    卓朝祥、林春英、陸清祥、宋夏花、田龍發、李秋金、陳清
    花、蘇益良等140人之身分證影本，交付予丁○○夫妻供作
    報稅之用，丁○○夫妻誤信上開黃有利等140人均係自願提
    供身分作為報稅人頭，而命不知情之泓發公司會計，將黃有
    利等140人於93年度在泓發公司領取薪資、伙食津貼及加班
    費等不實之事項，登載於業務上做成之印領清冊上，並委託
    不知情之吳姓記帳業者據以製作不實之黃有利等139人（除
    張瓊方外）之各類所得扣繳暨免扣繳憑單（下稱扣繳憑單）
    。而於94年5月1日至30日間某日，持上開不實之印領清冊，
    向財政部中區國稅局大智稽徵所申報黃有利等139人之薪資
    、伙食津貼及加班費扣抵營業所得而行使之，足以生損害於
    黃有利等140人以及稅捐機關對於稅捐核課之正確性，總計
    總計虛報薪資00000000元、伙食津貼0000000元、加班費000
    0000元，因被告等人未提示帳冊供核，依據同業利潤標準核
    定計算，總計逃漏營利事業所得稅0000000元，嗣因張吉雄
    、李奇永、李其龍經通知補稅而向稽徵機關檢舉，始循線查
    獲上情。
二、證據：
  (一)被告甲○○、丁○○之自白。
  (二)證人張吉雄、李奇永、江玉秋、江欣宜、吳群、吳鎮賢、李
    進丁、林明隆、林康生、林玲卿、邱德軒、紀慶昌、高寶琴
    、張瓊方、陳金財、陳順福、黃侯月娥、黃朝陽、黃裙評、
    黃鳳梅、溫寬信、劉令郎、潘進財、潘龍時、蔡進發、鄭助
    昌、盧村周、及財政部臺灣省中區國稅局大智稽徵所丙○○
    、乙○○之證詞。
  (三)卷附財政部臺灣省中區國稅局大智稽徵所各函、印領清冊影
    本、所得稅切結書、扣繳憑單129份（媒體申報杳詢專用）
    、泓發公司變更登記表、財務罰鍰繳款書。
三、本件經檢察官與被告於審判外達成協商之合意且被告已認罪
    ，其合意內容為：被告泓發工程有限公司，願受罰金新台幣
    6萬元之宣告。被告甲○○、丁○○共同違反商業會計法第
    71條第1款之罪，各願受有期徒刑8月減為4月之宣告。被告
    甲○○、丁○○為泓發工程有限公司負責人之逃漏稅捐部分
    ，各願受有期徒刑1年2月減為7月之宣告。被告甲○○、丁
    ○○，各定應執行刑有期徒刑10月，均緩刑4年。經查，上
    開協商合意並無刑事訴訟法第455條之4第1項所列情形之一
    ，檢察官聲請改依協商程序而為判決，本院爰不經言詞辯論
    ，於協商合意範圍內為協商判決，合予敘明。
四、被告等人本案犯罪於96年4月24日以前，合於中華民國九十
    六年罪犯減刑條例第2條第1項第3款應予減其刑期2分之1之
    規定，爰就其宣告刑予以減刑。
五、應適用之法條：刑事訴訟法第455條之4第2項、第455條之8
    ，修正前商業會計法第71條第1款，稅捐稽徵法第47條第1款
    、第41條，刑法第11條前段、第2條第1項前段、第28條、刑
    法第216條、第215條、修正前第55條、第51條第5款，刑法
    施行法第1條之1，修正前罰金罰鍰提高標準條例第1條前段
    ，中華民國九十六年罪犯減刑條例第2條第1項第3款、第7條
    、第9條。
六、本判決除有刑事訴訟法第455條之4第1項第1款、第2款、第
    4款、第6款、第7款所定情形之一，或違反同條第2項規定者
    外，不得上訴。
七、如不服本判決，應於送達後10日內向本院提出上訴狀（應敘
    述具體理由並附繕本），上訴於臺灣高等法院臺中分院。上
    訴書狀如未敘述理由，應於上訴期間屆滿後20日內補提理由
    書於本院。
中    華    民    國    97    年    8     月    11    日
              刑事第三庭  審判長法  官  賴恭利
                                法  官  楊曉惠
                                法  官  陳思成
以上正本證明與原本無異。
                                書記官  孫立文
中    華    民    國    97    年    8     月    20    日
附錄本案論罪科刑法條
刑法第215條：
從事業務之人，明知為不實之事項，而登載於其業務上作成之文
書，足以生損害於公眾或他人者，處3年以下有期徒刑、拘役或5
百元以下罰金。
刑法第216條：
行使第210條至第215條之文書者，依偽造、變造文書或登載不實
事項或使登載不實事項之規定處斷。
稅捐稽徵法第41條：
納稅義務人以詐術或其他不正當方法逃漏稅捐者，處5年以下有
期徒刑、拘役或科或併科新台幣6萬元以下罰金。
稅捐稽徵法第47條：
本法關於納稅義務人、扣繳義務人及代徵人應處徒刑之規定，於
左列之人適用之：
  一  公司法規定之公司負責人。
  二  民法或其他法律規定對外代表法人之董事或理事。
  三  商業登記法規定之商業負責人。
  四  其他非法人團體之代表人或管理人。
修正前商業會計法第71條
商業負責人、主辦及經辦會計人員或依法受託代他人處理會計事
務之人員有左列情事之一者，處5年以下有期徒刑、拘役或科或
併科新台幣15萬元以下罰金：
  一  以明知為不實之事項，而填製會計憑證或記入帳冊者。
  二  故意使應保存之會計憑證、帳簿報表滅失毀損者。
  三  意圖不法之利益而偽造、變造會計憑證、帳簿報表內容或
      撕毀其頁數者。
  四  故意遺漏會計事項不為記錄，致使財務報表發生不實之結
      果者。
  五  其他利用不正當方法，致使會計事項或財務報表發生不實
      之結果者。


司法院資訊處製作；財團法人民間司法改革基金會備份。
